臺灣臺南地方法院刑事判決　　　　　　　 96年度易字第573號
公　訴　人　臺灣臺南地方法院檢察署檢察官
被　　　告　甲○○
　　　　　　　　　　號
　　　　　　　　　（現另案於臺灣臺南看守所羈押）
上列被告因竊盜案件，經檢察官聲請簡易判決處刑（九十六年度
偵緝字第五四一號），本院認為不宜，改依通常程序審理，判決
如下：
    主  文
甲○○無罪。
    理  由
一、公訴意旨略以：被告甲○○意圖為自己不法之所有，於民國
    九十五年十一月十一日凌晨二時至七時許，在臺南市○○路
    三一七巷四十六號前，以其所有之機車鑰匙，竊取乙○○所
    有停於上址之車牌號碼ＮＨＰ─０２９號機車（下稱ＮＨＰ
    ─０２９號機車），得手後供己騎乘代步，並於同年月十四
    日四時五十分許，被告騎乘ＮＨＰ─０２９號機車行經臺南
    市○○路與忠義路三段路口時，為警查獲，而認被告涉犯刑
    法第三百二十條第一項之竊盜罪嫌等語。
二、乙○○之警詢，以及臺南市警察局第五分局扣押物品目錄表
    、ＮＨＰ─０２９號機車之贓物認領保管單及車輛車牌失竊
    作業─查獲車輛認可資料及贓物認領保管單各一份，檢察官
    及被告於本院調查證據時，均知曉為審判外之言詞及書面陳
    述，係為傳聞證據，但均同意作為證據，且本院審酌前開言
    詞及書面陳述作成之情況，並無不適當之情形，依刑事訴訟
    法第一百五十九條之五第一項規定，得為證據。
三、公訴意旨無非以被害人乙○○之警詢、臺南市警察局第五分
    局扣押物品目錄表一份、查獲ＮＨＰ─０２９號機車之贓物
    認領保管單一份以及扣得機車鑰匙二支（其中一支業已斷裂
    ）等情，為論罪之據。訊據被告堅詞否認有何竊盜犯行，並
    辯稱：我係於九十五年十一月十二日下午三時至四時許，在
    臺南市赤崁樓附近，向我男朋友之年籍姓名不詳、綽號「黑
    仔」之友人借得ＮＨＰ─０２９號機車騎用，我並未竊取該
    部機車等語。經查：
  (一)按犯罪事實應依證據認定之，無證據不得認定其犯罪事實，
    刑事訴訟法第一百五十四條第二項定有明文。次按認定不利
    於被告之事實，須依積極證據，苟積極證據不足為不利於被
    告事實之認定，即應為有利於被告之認定，更不必有何有利
    之證據；且刑事訴訟法上所謂認定犯罪事實之證據，係指足
    以認定被告確有犯罪之積極證據而言，該項證據自需適合於
    被告犯罪事實之認定，始得採為斷罪資料；如未能發現相當
    證據，或證據不足以證明，自不能以推測或擬制之方法，以
    為裁判之基礎；又刑事訴訟法第一百六十一條第一項規定檢
    察官就被告犯罪事實，應負舉證責任，並指出證明之方法，
    故檢察官對於起訴之犯罪事實，應負提出證據及說服之實質
    舉證責任，倘其所提出之證據，不足為被告有罪之積極證明
    ，或其闡明之證明方法，無從說服法官以形成被告有罪之心
    證，基於無罪推定之原則，自應為被告無罪判決之諭知，最
    高法院三十年上字第八一六號、二十九年上字第三一０五號
    及九十二年台上字第一二八號等判例意旨可資參照。
  (二)被告所騎乘而為警查獲之ＮＨＰ─０２９號機車，係被害人
    乙○○所有，並於九十五年十一月十一日凌晨二時至七時許
    ，在臺南市○○路三一七巷四十六號前之停放處所遭竊等情
    ，固為被害人乙○○於警詢陳述綦詳，並有車輛車牌失竊作
    業─查獲車輛認可資料及贓物認領保管單各一份可稽，惟查
    ：
  (1)被害人乙○○於警詢中僅陳述ＮＨＰ─０２９號機車於上開
    時地遭竊之事實，其並未曾親眼目賭竊取機車之人為何。
  (2)再者被告堅稱其係於九十五年十一月十二日下午三時至四時
    許，始在臺南市赤崁樓附近取得ＮＨＰ─０２９號機車等語
    ，且本件係於九十五年十一月十四日四時五十分許，為警在
    臺南市○○路與忠義路三段路口查獲被告騎乘ＮＨＰ─０２
    ９號機車，與上揭ＮＨＰ─０２９號機車遭竊之時間、地點
    完全不同，尚無從僅憑被告騎乘ＮＨＰ─０２９號機車之行
    為，即可當然推認該部機車必遭其所竊取。
  (3)至於查扣之二支機車鑰匙，即使為供開啟ＮＨＰ─０２９號
    機車騎乘使用，亦僅能認為被告持非專屬於ＮＨＰ─０２９
    號機車使用之機車鑰匙，為開啟該部機車騎用之工具而已，
    尚無從遽以認定被告持扣案之機車鑰匙竊取ＮＨＰ─０２９
    號機車之行為。再者被告固無法明確提供所謂「黑仔」之人
    之年籍住居所等資料，惟此或為被告的確不知，或係其不願
    使該人陷於刑事訴追，然被告無法明確提出上開機車可供查
    證之來源，恐非當然絕對導因於該機車係為被告所竊取之故
    ，縱然被告對於ＮＨＰ─０２９號機車，無法明確交待可查
    證之來源，仍無從逕自推認該機車必係被告所竊取。
  (4)從而，並無任何證人目睹被告竊取ＮＨＰ─０２９號機車，
    亦無其他足以明確認定ＮＨＰ─０２９號機車係遭被告竊取
    之客觀事證可為佐證，揆諸上開判例及說明，公訴人就其所
    指被告竊取ＮＨＰ─０２９號機車之事實，尚未舉證明確而
    達令人信實無疑之程度，既無積極證據足以證明被告有何公
    訴意旨所指之竊盜犯行，自應為無罪之諭知。
四、被告是否另涉犯刑法第三百四十九條贓物罪，應移由檢察另
    為偵查處理，附此敘明。
據上論斷，應依刑事訴訟法第三百零一條第一項，判決如主文。
本案經檢察官丙○○到庭執行職務。
中　　華　　民　　國　　96　　年　　5 　　月　　31　　日
　　　            刑事第十一庭  法  官  陳威龍
以上正本證明與原本無異。
如不服本判決，應於收受送達後10日內向本院提出上訴書狀（應
附繕本）。
　　　　　　　　　　　　　　　　書記官　鄭吉裕
中　　華　　民　　國　　96　　年　　5 　　月　　31　　日
